臺灣彰化地方法院民事裁定
110年度抗字第5號
抗  告  人  華友成  

相  對  人  陸軍第十軍團指揮部

法定代理人  王興禮  

上列抗告人與相對人間依職權確定訴訟費用額事件，抗告人對於
民國109年10月30日本院109年度事聲字第15號裁定不服，提起抗
告，本院裁定如下：
    主  文
抗告駁回。                                           
抗告程序費用由抗告人負擔。
    理  由
一、抗告意旨略以：伊對於本院105年度再易第19號判決訴訟標
    的之上訴利益有所爭執，且該案拒不開庭，伊以適用法規顯
    有錯誤為由，於民國109年1月31日提出再抗告，並已敘明無
    民事訴訟法第466條情形。本院逕自結案又以相同事由另以1
    09年度事聲字第15號裁定（下稱原裁定）重複駁回，仍不列
    計抗告人被抵銷之非財產權權益(即被抵銷之債權)及非法侵
    權損失，已明顯違法。並請求本院將伊於109年1月31日提出
    之再抗告狀送交最高法院等語。
二、經查：
　㈠相對人對抗告人提起拆屋還地之訴，案分本院彰化簡易庭以1
    01年度彰簡字第463號判決確定(下稱原確定判決)。嗣後，
    抗告人對原確定判決提起再審之訴，經本院彰化簡易庭認再
    審無理由，以103年度彰再簡字第2號判決駁回再審之訴。又
    抗告人對前開103年度彰再簡字第2號判決不服，而提起上訴
    ，經本院以103年度再簡上字第1號判決上訴駁回確定在案。
    抗告人猶對本院103年度再簡上字第1號確定判決提起再審之
    訴，併聲請訴訟救助；其中訴訟救助部分，經本院105年度
    救字第70號裁定准予訴訟救助在案；至於再審部分，經本院
    以105年度再易字第19號判決駁回再審之訴，並命再審訴訟
    費用由再審原告負擔確定在案等情，業據本院調閱前揭歷審
    卷宗查核明確。
　㈡本院109年度司他字第28號裁定及原裁定並無違誤：
　  ⒈按經准予訴訟救助者，於終局判決確定或訴訟不經裁判而
      終結後，第一審受訴法院應依職權以裁定確定訴訟費用額
      ，向應負擔訴訟費用之當事人徵收之，民事訴訟法第114
      條第1項前段定有明文。次按民事訴訟法第91條第3項規定
      ：法院依聲請以裁定確定之訴訟費用額，應於裁定送達翌
      日起，加給按法定利率計算之利息。其立法理由旨在促使
      當事人早日自動償付其應賠償對造之訴訟費用，故在當事
      人無力支出訴訟費用時，雖由國庫暫時墊付，依民事訴訟
      法第114條第1項裁定，同屬確定訴訟費用額之程序，亦應
      基於同一理由而類推適用本項之規定（臺灣高等法院暨所
      屬法院94年法律座談會民事類提案第34號參照）。依首揭
      規定，本院即應依職權以裁定確定訴訟費用額，向應負擔
      訴訟費用之異議人徵收之。
　  ⒉復按核定訴訟標的之價額，以起訴時之交易價額為準；無
      交易價額者，以原告就訴訟標的所有之利益為準，民事訴
      訟法第77條之1第2項定有明文。而請求拆屋還地之訴，係
      以土地所有權之除去妨害請求權及返還請求權為訴訟標的
      ，其訴訟標的價額應以土地之交易價額為準（最高法院10
      6年度台抗字第348號裁定要旨參照）。再按再審之訴，按
      起訴法院之審級，依第77條之13、第77條之14及第77條之
      16規定徵收裁判費，此為民事訴訟法第77條之17所明定。
      職是再審之訴，形式上雖為訴之一種，實質上為前訴訟之
      再開或續行，其訴訟標的之價額，仍應以前訴訟程序所核
      定者為準，不容任意變更(最高法院85年度台上字第1629
      號判決要旨參照)。查本件相對人起訴聲明請求抗告人應
      將占用坐落彰化縣○○市○○段○○○段00○0地號、38之55地號
      土地部分之地上物予以拆除，返還予相對人等語，是原確
      定判決之訴訟標的價額，即為相對人所獲得受返還占用土
      地之交易價額，原確定判決據以核算為341,700元，其後
      歷次再審均從之，並無違誤。至於抗告意旨及所附附件所
      謂：被抵銷之非財產權權益(即依國軍老舊眷村改建條例
      應享有之輔助購宅款4,006,419元)及非法侵權損失等，均
      非相對人於原確定判決起訴主張之訴訟標的，自無從列入
      訴訟標的價額之計算。是此部分抗告意旨已無足採。
　  ⒊承上，因本件相對人於起訴時之訴訟標的價額為341,700元
      ，而抗告人係對本院103年度再簡上字第1號確定判決提起
      再審之訴，自應依上開民事訴訟法第77條之17之規定計算
      再審之訴應徵之裁判費，原應徵裁判費為5,625元；僅因
      抗告人聲請訴訟救助獲准許，而暫免繳納裁判費。惟本院
      既以105年度再易字第19號判決駁回再審之訴，並判決由
      抗告人負擔訴訟費用，揆諸前揭說明，抗告人暫免繳交之
      裁判費5,625元，即應由抗告人向本院如數繳納並加計利
      息。是本院司法事務官以本院109年度司他字第28號裁定
      命抗告人應向本院繳納訴訟費用5,625元，及自該裁定送
      達翌日起至清償日止按年息百分之5計算之利息，並經原
      裁定予以維持等，均無違誤。
　㈢抗告人其餘抗告意旨，並無理由：
　　1.按確定訴訟費用額之程序，僅在審究有求償權之一造當事
      人所開列之費用項目，及其提出支付費用之計算書等證據
      ，是否屬於訴訟費用之範圍，以確定應負擔訴訟費用之他
      造當事人所應賠償其訴訟費用之數額。至訴訟費用究應由
      何人負擔？按何比例負擔？悉依命負擔訴訟費用之確定裁
      判主文定之，不容於確定訴訟費用額之程序中，更為不同
      之酌定（最高法院98年度台抗字第705號裁定要旨參照）
      。申言之，確定訴訟費用額之程序係屬非訟事件，此項聲
      請之裁定及抗告法院之裁定，僅依非訟事件程序審究本案
      敗訴之當事人應負擔之訴訟費用數額，是否屬於訴訟費用
      之範圍，以確定應負擔訴訟費用之他造當事人所應賠償其
      訴訟費用之數額，並非就本案訴訟之權利存在與否為確定
      ，是其償還義務如何，應從命負擔訴訟費用之裁判定之，
      故當事人在該程序中，僅得就各個費用項目是否為法律上
      之訴訟費用、數額之計算有無錯誤加以爭執，尚不得藉此
      程序再爭執原判決實體及程序事項。
　　2.抗告人主張：請求將其109年1月31日所提出再抗告狀（就
      本院109年1月20日105年度再易第19號駁回抗告裁定）送
      交最高法院云云。惟按不得上訴於第三審法院之事件，其
      第二審法院所為裁定，不得抗告；對於不得抗告之裁定而
      抗告者，原審法院應以裁定駁回之，民事訴訟法第484條
      第1項、第495條之1第1項準用同法第442條第1項定有明文
      。此為再審訴訟程序所準用，同法第505條亦有明文。查1
      05年度再易字第19號確定判決為民事簡易第二審判決之再
      審之訴判決，訴訟標的價額既為341,700元而未逾150萬元
      ，依法不得上訴第三審，經判決後即告確定，抗告人猶對
      之提起上訴，業經本院以抗告人上訴不合法為由，以108
      年11月11日105年度再易第19號裁定駁回之。則無論抗告
      人後續對之所提出之抗告及再抗告，依前揭說明，均於法
      不合，業經本院分別於109年1月20日以105年度再易字第1
      9號駁回裁定及109年5月19日通知抗告人在案（詳105年度
      再易字第19號卷）。抗告人前揭請求無非就本院105年度
      再易字第19號事件已駁回之事項復為爭執，依前揭說明，
      並非本件確定訴訟費用額之非訟事件程序所能置喙。
　　3.又本院105年度再易字第19號程序是否開庭，涉及該判決
      程序事項，非本件非訟程序所得審認，亦與確定訴訟費用
      額無關，是抗告人前開主張，難認有理由。
　　4.準此，抗告人執前開主張指摘原裁定不當均無足採，為無
      理由，應予駁回。 
三、據上論結，本件抗告為無理由，爰裁定如主文。
中　　華　　民　　國　　110 　年　　5 　　月　　21　　日
               民事第四庭    　審判長法　官　陳瑞水
                                     法  官　許嘉仁
                                     法  官　徐沛然
以上正本係照原本作成。
本裁定不得再抗告。　　　　　　　　　　　　　　　　　　 
中　　華　　民　　國　　110 　年　　5 　　月　　21　　日
                                     書記官　蔡明株